【裁判字號】    91,上更(一),55
【裁判日期】    920225
【裁判案由】    侵權行為損害賠償
【裁判全文】
臺灣高等法院臺南分院民事判決  九十一年度上更(一)字第五五號  Ｊ
      上  訴  人      乙  ○  .
      訴訟代理人      鄭  慶  海  律師
                      邱  玲  子  律師
      被 上 訴人      王府企業有限公司
?
      兼法定代理人    甲  ○  .
      共同訴訟代理人  林  瑞  成  律師
右當事人間請求侵權行為損害賠償事件，上訴人對於中華民國八十九年四月二十四日
臺灣臺南地方法院八十九年度訴字第一七號第一審判決提起上訴，經最高法院第一次
發回更審，本院判決如左：
    主    文
原判決關於駁回上訴人後開第二項之訴部分，及該部分假執行之聲請，並訴訟費用之
裁判廢棄。
被上訴人應連帶給付上訴人新台幣貳拾伍萬玖仟參佰陸拾貳元伍角，及依附表所示本
金、期間分別按年息百分之五計算之利息。
其餘上訴駁回。
第一、二審及發回前第三審訴訟費用，由被上訴人連帶負擔十分之一，餘由上訴人負
擔。
上訴人假執行之聲請駁回。
    事    實
甲、上訴人方面：
一、聲明：
（一）原判決廢棄。
（二）被上訴人等應連帶給付上訴人新台幣（以下同）二百九十三萬八千七百二十五
      元及自民國八十九年七月二十日（準備書狀送達之翌日）起至清償日止，按週
      年利率百分之五計算之利息。
（三）願供擔保請准宣告假執行。
二、陳述：除與原判決記載相同者，茲引用之外，補稱：
（一）被上訴人於八十六年六月三日向上訴人經營之大興電器行承攬升降機之裝配工
      程（含出售升降機），為不爭之事實，且有附卷之「訂貨（估價）單」可證（
      見原審卷第六頁），依勞工安全衛生法第十六條「事業單位以事業招人承攬時
      ，其承攬人就承攬部分負本法所定僱主之責任」之規定，被上訴人王府企業有
      限公司（以下稱王府公司）對於系爭承攬之升降機裝配工程，自應依同法第五
      條、第七條之規定，為必要之安全設施，以防止危害之發生。茲被上訴人自八
      十六年十二月十九日起施工，至本件被害人即上訴人之員工翁英豪於八十七年
      一月二日上午九時許利用該昇降機搬運小家電上樓時，發生升降機之吊鉤脫落
      ，升降機墜落地面造成翁英豪傷害日止，據中華民國昇降設備檢查員協會八十
      七年十月十四日昇檢協字第七００五五號函台灣台南地方法院檢察署指稱：「
      本升降機經查（如昇降機竣工檢查審查明細表所示），幾乎所有的安全裝置均
      未裝設，且未做測定報告，應予判定不合格，在未改善且經內政部指定建築物
      昇降設備檢查機構檢查合格前，應不准使用」等情，則依內政部營建署中華民
      國八十三年十月十九日台（83）內營字第八三八八五０號令頒「建築物昇降設
      備管理辦法」第十三條「昇降設備安裝完成後，非經竣工檢查報告合格不得使
      用」之規定，被上訴人卻未依勞工安全衛生法第十六條規定履行雇主之責任，
      依同法第五條、第七條規定，就該未完成安全裝置及經測試合格之昇降機標示
      必要之警告標誌，設置防止墜落之設備，並在出入口設置防護設備及切斷電源
      ，以防止人員使用等安全衛生設施，致勞工翁英豪遭受傷害，自應負過失責任
      （最高法院發回意旨參照）。
（二）被上訴人自八十六年六月三日訂約承攬上訴人定作之昇降機裝配工程，至八十
      六年年底仍未完工，經上訴人催促儘速趕工俾供使用，為此在該昇降機未完全
      裝置完成前，遂同意上訴人暫時使用等情，業經被上訴人兼法定代理人甲○○
      在刑案偵查中供述：「（之前有同意讓他們使用？）我說非用不可，人不可進
      去，因還沒安裝好」等語（台灣台南地方法院檢察署八十七年偵字第五五六一
      號卷第八九頁），且在八十七年一月二日與上訴人談話中亦承認：「現在是給
      你們臨時使用，臨時用而已．．．」等語（見原審卷第四四頁談話錄音譯文）
      。雖被上訴人舉其證人即工人方昭貴於台灣台南地方法院檢察署上揭刑案偵查
      中證稱：「（配電工作）沒配好，試電過程中發現電力不夠，升降機會往下滑
      ，我有向老闆娘邱麗花說電力不夠，不能使用，但老闆娘要求使用，我就儘量
      做，要離開之前有向邱麗花、乙○○說不要載重，不要載人，勉強可以使用」
      ，另證人吳正修證述：「因為昇降機未完成，我只是臨時配電，使升降機可以
      使用（暫時）」「因為昇降機電壓不足，我有告訴老板、老板娘，這電梯不能
      使用，但是可以載輕東西，人不可以載」（見上揭偵查卷第四五頁至四七頁）
      ，並以「訂貨（估價）單」載有「本昇降機禁止載人」資為抗辯「被上訴人已
      盡提醒義務，要求上訴人不要以該升降機載人，上訴人疏於注意，容認翁英豪
      使用該升降機，致翁英豪受傷，被上訴人應無過失，上訴人應就翁英豪之受傷
      ，獨負其責，不得向被上訴人求償，被上訴人亦無不完全給付之損害賠償責任
      」之論據（見鈞院八十九年度上易字第一一七號卷第一一九頁）。惟查：
  １．被上訴人甲○○在前開刑事案件偵查中曾供述：「（上訴人勘驗現場時為何你
      說可以讓乙○○偶而可坐人？）要按裝完成可以坐人」（偵查卷第七十八頁反
      面），俱見被上訴人在翁英豪受傷案發前，同意上訴人使用昇降機係包含同意
      載人在內，被上訴人上開供述及證人方昭貴、吳正修之上開證詞均係因事發為
      規避應負過失傷害刑責，始在供詞之中飾詞指述不可載人而已，此佐以證人邱
      麗花在偵查中已證述：「（電工有否告訴你可以進去？）他們做完之後，人站
      在升降梯裏面操作給我看，沒有告訴我人不能進去」（偵查卷第四十頁），尤
      見被上訴人甲○○、證人方昭貴、吳正修之證詞均有避重就輕之情形，應認被
      上訴人及證人方昭貴、吳正修不但同意上訴人暫時使用昇降機，且未表示不可
      載人之事實。
  ２．又附卷「訂貨（估價）單」第二項記載：「控制配線含車廂內日光燈、風扇（
      １、２、３樓及車廂內控制）等情，俱見訟爭升降機之設計，就控制開關係設
      置於車廂內，如此可供乘坐人員在內操作，至為明顯，則使用升降機時，人員
      應乘坐其中以操作控制開關，足證該升降機可供載人，迨無疑義，由此益證甲
      ○○及證人方昭貴、吳正修所稱不可載人之事實，均屬事後卸責之詞。
  ３．退步言，設令被上訴人之陳述及證人方昭貴、吳正修之證言為可信而言，然被
      上訴人對於未完成安全裝置及測試合格之前，容許上訴人使用升降機，致翁英
      豪造成傷害，仍應負過失侵權行為之責任，亦經最高法院發回意旨釋示在案，
      且被上訴人為專業承造升降機之機構，對於已具危險性之升降機若能堅持恪遵
      法令，切斷電源，並防止人員使用，不論是否出自上訴人趕工之要求，亦拒絕
      使用，則應不致發生，是以被上訴人應單獨負過失責任並賠償上訴人之損害，
      應可認定。
（三）訴外人翁英豪在另案原審法院八十八年重訴字第三三四號侵權行為損害賠償事
      件，向上訴人請求賠償之內容為：(一)工作能力喪失之賠償為四百四十七萬六千
      八百六十八元。(二)醫療及看護費之賠償為九百六十六萬六千五百六十二元。(三)
      精神慰藉金之賠償為五十萬元。並主張其中(一)所示部分之賠償，上訴人已給付
      十一萬七千元（即薪資）。(二)所示部分之賠償上訴人已給付七十三萬一千六百
      五十五萬，合計八十四萬八千六百五十五元，有附呈八十八年十月二十六日準
      備書狀影本可稽。惟事實上，上訴人在翁英豪提起該訴訟之前業已賠償翁英豪
      九十三萬八千七百二十五元，即：１、看護費：五十二萬八千八百三十元。２
      、醫療費用：九萬六千三百九十五元。３、薪資：十一萬七千元。４、林口松
      林安養中心安養費：一萬元。５、救護車費用：一萬五百元。６、其他雜費：
      十七萬六千元。茲上訴人嗣在上開訴訟事件審理中，又與翁英豪成立訴訟和解
      ，再賠償翁英豪二百萬元，有卷附和解筆錄可證，茲該二百萬元賠償金，並未
      指定係清償何項債務，爰依民法第三百二十二條第三款規定按比例抵充(一)(二)(三)
      所示債務，換言之，其中六十三萬二千一百零四元二角五分（計算方法為：00
      00000×0000000／00000000＝632104.25 ）充抵工作能力喪失之賠償，其中一
      百二十九萬五千四百零四元五角（計算方法為：0000000×0000000／00000000
      ＝0000000.5 ）賠償醫療及看護費用，其中七萬二千四百九十一元二角清償精
      神慰藉金。基此，綜合上開說明，上訴人賠償翁英豪之工作能力喪失之損害為
      七十四萬九千一百零四元二角五分（即十一萬七千元加六十三萬二千一百零四
      元二角五分），賠償醫療及看護費用為二百十一萬七千一百二十九元五角（即
      一百二十九萬五千四百零四元五角加八十二萬一千七百二十五元）賠償精神慰
      藉金七萬二千四百九十一元二角，則上訴人依民法第一百八十四條及民法第二
      十八條規定，請求被上訴人應連帶賠償上開損害，自屬有理由。再者，債務人
      不為完全之給付者，債權人得請求損害賠償，民法第二百二十七條定有明文。
      本件被上訴人王府公司承攬上訴人所有建物內之升降機安裝工程，未依法設置
      安全設備等，亦已如前述，終致上訴人之員工身受重傷，被上訴人王府公司此
      項債務履行之行為，自屬民法上述規定之不完全給付，上訴人對因此所受之損
      害，自得依上述規定請求被上訴人王府公司賠償損害。又設若兩造對於翁英豪
      之受傷，應負行為關連共同之共同侵權行為而言，敬請依民法第二百八十條、
      第二百八十一條規定依法核判。
（四）對被上訴人抗辯所為之陳述：
  １．按依內政部「昇降機設備管理辦法」第十四條規定：昇降設備之安裝應由專業
      技術人員負責，並經中央主管機關登記有案，足見昇降機之安裝非一般人可自
      行購買安裝，茲因被上訴人係昇降設備之專業廠商，是以，上訴人所經營之大
      興電器行之昇降機之安裝工程方交由被上訴人承攬，無論昇降機之估價、設計
      、安裝均由被上訴人負責，此請參諸卷附之「訂貨單」上載有：９按裝工資一
      式，即可證明本件昇降機之安裝確為被上訴人所承攬，而非如被上訴人所主張
      僅為買賣而已。
  ２．又上訴人僱用之員工翁英豪當初至上訴人處工作時，其所出具之履歷表上所載
      之年齡為十八歲，此有履歷表附呈可稽；是以，當時上訴人確實不知其未滿十
      六歲，縱認上訴人疏未察覺此情，然此亦僅係上訴人違反勞基法之規定，與本
      件係因被上訴人未就未完工之昇降機為必要之隔離防護措施致生意外並無關連
      ，況翁英豪於案發當日係搬運二十吋之電視三台，每台不過十多公斤，三台合
      計約僅一個人之重量（附呈目錄），故並非如被上訴人所言係搬運三部大型電
      視，特此敘明。
  ３．末查，翁英豪於八十七年一月二日本件事故發生後，先後進駐台南成大醫院、
      林口長庚醫院、林口安養中心、嘉義華濟醫院、嘉義仁友醫院醫療，最後再轉
      回台南成大醫院就醫，各次醫療期日詳如上訴理由(二)狀附表一所示。上訴人於
      上揭各醫院醫療期間，自八十七年二月十日起至八十七年九月廿四日（第一次
      與翁鴻洲會算醫療費用之期日）共墊付八十四萬八千六百五十五元，遂由翁鴻
      洲於同日（八七、九、廿四）開具會算單據為憑（上易卷第五十四頁），此即
      翁英豪之法定代理人翁鴻洲於另案（原審法院八十八年度重訴字第三三四號）
      向上訴人起訴請求損害賠償訴訟時，主張上訴人已給付之醫療費用數額為八十
      四萬八千六百五十五元之由來。然上開於八十七年九月二十四日會算之醫療費
      用尚不包括翁英豪於八十七年八月十九日自嘉義仁友醫院轉回台南成大醫院就
      醫至八十七年十一月十四日出院日止，上訴人在此期間於八十七年十月七日再
      給付翁鴻洲一萬六千元，八十七年十一月十四日再給付七萬九千元，各有翁鴻
      洲出具收據字條之看護費（上易卷第五五頁、五六頁）在內，若一併計入應為
      九十四萬三千六百五十五元，則上訴人就此部分僅請求九十三萬八千七百二十
      五元，尚未潛越。反之，被上訴人以另案翁鴻洲所主張之金額抗辯被上訴人主
      張之金額不實，亦非有理由。
三、證據：除援用第一審所提證據外，補提和解筆錄、談話錄音譯文各一份、翁鴻洲
    收款條三張、翁英豪另案八十八年十月二十六日準備書狀影本一份、照片一張翁
    英豪履歷表影本、電視目錄影本、收據影本四十四張、薪（工）資表十一張為證
    ，並聲請訊問證人翁鴻洲、楊明達。
乙、被上訴人方面：
一、聲明：
（一）上訴駁回。
（二）如受不利判決請准供擔保免為假執行。
二、陳述：除與原審判決記載相同者，予以引用外，另補稱：
（一）上訴人主張被上訴人違反勞工安全衛生法第五條、第七條規定，致其勞工翁英
      豪遭受傷害，依同法第十六條規定，應負過失責任云云，惟查兩造訂立之升降
      機訂貨單係買賣契約，並非承攬契約，此觀該訂購單記載貨品名稱即明，因此
      上訴人以被上訴人違反勞工安全衛生法之規定為請求之依據，自有未合，況查
      翁英豪並非被上訴人雇用之勞工，而係上訴人雇用之勞工，上訴人雇用勞工從
      事工作時，上訴人應負勞工安全衛生法所規定之注意義務，此注意義務不得轉
      由非雇主之被上訴人負責，上訴人引用上述勞工安全衛生法規定作為其請求損
      害賠償之依據，顯有誤會。
（二）勞工安全衛生法第十六條固規定：「事業單位以其事業招人承攬時，其承攬人
      就承攬部分負本法所定雇主之責任」，查上訴人係經營大興電器行，從事家庭
      電器買賣業，上訴人僅向被上訴人王府公司購買升降機，上訴人並無「以其事
      業招人承攬」之情形，換言之，上訴人並無以其事業之全部或一部交付被上訴
      人王府企業有限公司承攬（垂直承攬），且本件更非同一工作場所由二個以上
      事業單位分別承攬（平行承攬）之情形，因此上訴人就其勞工所受損害應負勞
      工安全衛生法所定之責任，被上訴人應無任何過失，上訴人主張依同法第十六
      規定請求賠償，自有未合，最高法院發回意旨未注意及此，不無違誤。
（三）縱令上訴人將系爭升降機之安裝工程，委由被上訴人王府公司承攬（被上訴人
      否認之，雙方僅有買賣契約存在，已如前述），惟按行為人有違反保護他人之
      法律者，被害人尚非當然可以主張適用違反保護他人法律類型，一般以為，須
      審酌保護法律之規範目的，於該目的所直接保護之人員及法益，其被害人始得
      主張適用違反保護法律類型（參邱聰智著，新訂民法債編通則（上），第一八
      六頁），本件上訴人至多僅為升降機安裝工程之定作人，並非勞工安全衛生法
      所直接保護之人員，自不得主張適用違反保護法律類型，上訴人依民法第一百
      八十四條第二項規定請求賠償，亦有未合。
（四）系爭升降機係供載貨之用，非供載人之用，該升降機尚未裝置完成，為上訴人
      及其員工所共知，上訴人明知該升降機不得載人，仍違反升降機之使用方法而
      令其員工進入搭乘載貨，此上訴人及其員工之過失行為，始為發生其自身受傷
      害之獨立原因，不能令甲○○負過失傷害之刑責，經台灣台南地方法院八十七
      年度易字第三一五六號過失傷害案件判決甲○○無罪，有原審卷附刑事判決可
      憑，足見被上訴人並無過失。
（五）兩造訂立之訂單係約定電動吊車之安裝訂立之定貨單，非約定載人電梯之安裝
      ，此觀之訂貨單之貨品明細記載「載貨車廂」，定貨單並載有「本升降機禁止
      載人」即明，有原審卷附定貨單可按，上訴人應知該升降機不得載人；且系爭
      升降機當時尚未完成安裝工程，負責安裝之人員即證人方昭貴、吳正修，均有
      警告上訴人不能使用，且不可載人，惟上訴人擅自令其員工使用才發生本件之
      損害，上訴人應自負其責。而該升降機尚未裝置完成，上訴人擅自使用，致其
      員工受傷，被上訴人並無不完全給付之情形，上訴人對翁英豪之損害應獨負其
      責，不得向被上訴人求償或請求損害賠償。
（六）上訴人主張被上訴人在翁英豪受傷案發前，同意上訴人使用升降機系包含同意
      載人在內云云，惟查被上訴人王府公司之業務，僅出售載貨升降機，並無出售
      載人電梯，為上訴人於購買系爭升降機時所明知，而且雙方訂立之定貨單載明
      「本升降機禁止載人」，上訴人購買系爭升降機係用於搬運其經營電器行之電
      器商品，因此系爭升降機係供載貨之用，不得載人，為上訴人及其員工所共知
      ，上訴人竟仍違反升降機之使用方法而令其員工進入搭乘載貨，上訴人應獨負
      過失之責任，被上訴人對上訴人之此項主張予以否認，並對上訴人提出之電話
      錄音及其譯文予以否認。
（七）負責安裝之證人方昭貴、吳正修，均有警告上訴人不能使用，且不可載人，有
      刑事卷之筆錄可憑（參八十七年度偵字第五五六一號卷第四十五頁背面、第四
      十六頁背面），上訴人雖對方昭貴、吳正修之證詞否認，惟查方昭貴於台灣台
      南地方法院八十八年度重訴字第三三四號侵權行為損害賠償事件審理時之證詞
      ，與該證人於台灣台南地方法院檢察署八十七年度偵字第五五六一號過失傷害
      案件偵查時證稱升降機尚未完成，有向乙○○、邱麗花說不能使用不要載人等
      語，並無矛盾，上訴人空言否認，顯非有理。
（八）上訴人之員工翁英豪，七十一年一月十三日出生，至八十七年一月二日本案發
      生時未滿十六歲，係屬於童工（參勞動基準法第四十四條規定，十五歲以上未
      滿十六歲之受僱從事工作者為童工），按童工不得從事繁重及危險性之工作，
      勞動基準法第四十四條定有明文。本件案發時上訴人明知升降機尚未裝妥驗收
      （升降機貨款為二十萬元，上訴人僅支付定金六萬元而已），竟指派翁英豪搬
      運三部大型電視機（參台灣台南地方法院檢察署八十七年度偵字第五五六一號
      卷第五十四至五十八頁所附照片），上訴人又未指派有經驗之員工偕同搬運，
      而生此不幸事件，殊為上訴人忽視職場安全衛生所致，與被上訴人有無切斷電
      源，並無相當因果關係，尤其上訴人置被上訴人工程人員即證人方昭貴、吳正
      修警告上訴人不能使用，且不可載人於不顧，上訴人應負過失之責，不得向被
      上訴人請求賠償。
（九）上訴人主張該升降機設計將其控制操作開關裝設於機身廂內，自可搭乘人員在
      內操作至明云云，惟查該操作開關係供升降機維修時使用，並非供載貨時使用
      ，而且該操作開關係採用封閉方式鎖住，須至維修時始由維修人員以鑰匙打開
      ，其鑰匙並未交給上訴人，因此該操作開關之設計殊與本件無涉，上訴人不無
      誤會。
（十）被上訴人甲○○業經刑事案件判決無罪，足證甲○○並無任何過失，亦無任何
      侵權行為，上訴人主張甲○○應負連帶賠償責任，惟上訴人並未說明其請求之
      依據，其請求顯無理由。
（十一）上訴人主張被上訴人違反內政部營建署於民國八十三年十月十九日台（八三
        ）內營字第八三八八五○號令頒「建築物升降設備管理辦法」之規定，惟查
        被上訴人並未違反其規定，因系爭升降機尚未完工，並非在使用中，上訴人
        引用該管理辦法為主張，尚有未洽，況且該管理辦法係主管機關對於建築物
        升降設備之行政管理，其尚非屬於保護他人之法律，上訴人據以請求損害賠
        償，亦嫌無稽。
（十二）上訴人復以右開升降設備管理辦法主張被上訴人承攬本件升降機之安裝，惟
        查本件升降機訂貨單記載上訴人為訂貨人，被上訴人王府企業有限公司為售
        貨人，並附註電源由買方供應至升降機主機旁，及本單自簽訂日起生效，買
        賣雙方不得毀約等語，足證被上訴人王府公司與上訴人間僅有買賣關係，並
        無承攬關係，上訴人依勞工安全衛生法規定為請求，尚有未洽。
（十四）上訴人稱被上訴人未予切斷電源而發生翁英豪之受傷等語，惟查上訴人令其
        員工翁英豪使用本件升降機，已如前述，則此項後果應由上訴人負其責任，
        況查依據雙方訂立之契約約定電源供應係上訴人準備事項，已如前述，因此
        電源切斷之工作，應由上訴人負其責任，與被上訴人無涉。
（十五）上訴人主張翁英豪於台灣台南地方法院八十八年度重訴字第三三四號向其起
        訴請求時主張之醫療費用八十四萬八千六百五十五元，並不包含翁英豪於八
        十七年八月十九日自嘉義仁友醫院轉回台南成大醫院就醫至八十七年十一月
        十四日出院止，於八十七年十月七日再給付一萬六千元，八十七年十一月十
        四日再給付七萬九千元云云，姑不論翁英豪對上訴人起訴請求損害賠償，係
        於八十八年六月二十四日，已在上訴人主張之上開支付日期以後，而且翁英
        豪於起訴狀中已詳列請求賠償之項目及其金額，其應已詳細統計已自上訴人
        收受之金額，自不可能發生其於起訴時計算漏列之錯誤，即就上訴人主張之
        上開款項並無醫藥費用收據可憑而言，上訴人亦無法證明其請求之九十三萬
        八千七百二十五元為必要之費用，更何況上訴人已自承其中之十一萬七千元
        為八十七年一月至八十七年九月份之薪資，自與本件無涉，因此上訴人之請
        求，應無理由。
（十六）上訴人係自行與翁英豪之法定代理人翁鴻洲和解，本件上訴人請求之金額，
        並非法院判決之損害賠償，上訴人既未證明其為必要費用，其向被上訴人求
        償，尚有未合。
（十七）被上訴人已於八十七年六月二十三日給付九萬元予翁英豪，並於八十八年三
        月二十二日賠償一百二十六萬五千元，再於鈞院八十九年度上易字第九一號
        履行契約事件增加給付五千元，被上訴人共計賠償一百三十六萬元，此有收
        據、和解書、八十九年度訴字第一二六號判決、八十九年度上易字第九一號
        和解筆錄附呈可稽，因此縱認被上訴人應負賠償責任（被上訴人否認之），
        亦應予以扣除之。
三、證據：除援用第一審所提證據外，補提收據、和解書、八十九年度訴字第一二六
    號判決、八十九年度上易字第九一號和解筆錄影本各乙份為證。
丙、本院依職權向台灣台南地方法院調閱八十八年度重訴字第三三四號、八十九年度
    訴字第一二六號歷審案卷，並向台灣台南地方法院檢察署調閱八十七年度偵字第
    五五六一號偵審案卷宗。
    理    由
一、本件上訴人起訴主張：被上訴人甲○○係被上訴人王府公司之負責人，王府公司
    於八十六年六月三日承攬伊所經營「大興電器行」升降機之安裝工程，被上訴人
    甲○○在完成升降機之安裝之前，竟未依勞工安全衛生法第五、七、十六條之規
    定設置警告標誌，防止人員墜落之設備或於升降機出入口設置其他防護設備，更
    未將升降機之電源切斷，以防止不知情之人員使用，致伊之員工翁英豪於八十七
    年一月二日上午九時許，搬運小家電上樓時，升降機之釣鉤脫落，升降機墜落地
    面，致翁英豪受有重傷，迄今仍無法痊癒，被上訴人王超燁違反保護他人之法律
    ，自有過失。而伊自翁英豪受傷後，在翁英豪起訴之前即給付翁英豪薪資及醫藥
    費等計九十三萬八千七百二十五元，嗣於翁英豪對伊起訴請求損害賠償時，又與
    翁英豪成立訴訟上和解，再賠償翁英豪二百萬元，共計賠償二百九十三萬八千七
    百二十五元，而此部分之損害與被上訴人王超燁之過失行為，顯有因果關係，爰
    依民法第二十八條、第一百八十四條、同法第二百二十七條之規定，求為命被上
    訴人連帶給付伊二百九十三萬八千七百二十五元及自八十九年七月十九日之準備
    書狀繕本送達之翌日（即同年月二十日）起，至清償日止，按週年利率百分之五
    計算之法定遲延利息之判決；設若兩造對於翁英豪之受傷，應負行為關連共同之
    共同侵權行為而言，敬請依民法第二百八十條、第二百八十一條規定依法核判等
    語。（按上訴人於原審請求被上訴人連帶給付九十四萬六千六百五十五元及自起
    訴狀繕本送達之翌日起至清償日止之法定遲延利息後，於發回前本院八十九年七
    月十九日準備程序期日擴張請求被上訴人連帶給付二百九十四萬六千六百五十五
    元，並減縮法定遲延利息，即改自八十九年七月二十日起至清償日止，按週年利
    率百分之五計算之法定遲延利息，嗣於同年八月二日準備程序期日復減縮請求之
    本金為二百九十三萬八千七百二十五元，先予敘明）。
二、被上訴人則以：兩造訂立之升降機訂貨單係買賣契約，上訴人並無以其事業之全
    部或一部交付被上訴人王府公司承攬（垂直承攬），且本件更非同一工作場所由
    二個以上事業單位分別承攬（平行承攬）之情形，因此上訴人就其勞工所受損害
    應負勞工安全衛生法所定之責任，被上訴人應無任何過失，上訴人主張依同法第
    十六規定請求賠償，自有未合；縱令上訴人將系爭升降機之安裝工程，委由被上
    訴人王府公司承攬，然上訴人至多僅為升降機安裝工程之定作人，並非非勞工安
    全衛生法所直接保護之人員，自不得主張適用違反保護法律類型，上訴人依民法
    第一百八十四條第二項規定請求賠償請求賠償，亦有未合。又系爭升降機係供載
    貨之用，非供載人之用，該升降機尚未裝置完成，為上訴人及其員工所共知，負
    責安裝之證人方昭貴、吳正修，均有警告上訴人不能使用，且不可載人，上訴人
    明知該升降機不得載人，仍違反升降機之使用方法而令其員工進入搭乘載貨，此
    上訴人及其員工之過失行為，始為發生其自身受傷害之獨立原因，不能令甲○○
    負過失傷害之刑責，經台灣台南地方法院八十七年度易字第三一五六號過失傷害
    案件判決甲○○無罪，足見被上訴人並無過失。另上訴人之員工翁英豪，七十一
    年一月十三日出生，至八十七年一月二日本案發生時未滿十六歲，係屬童工，而
    依勞動基準法第四十四條之規定，童工不得從事繁重及危險性之工作，本件案發
    時上訴人明知升降機尚未裝妥驗收，竟指派翁英豪搬運三部大型電視機，又未指
    派有經驗之員工偕同搬運，而生此不幸事件，殊為上訴人忽視職場安全衛生所致
    ，與被上訴人有無切斷電源，並無相當因果關係。況上訴人在訴外人翁英豪另案
    起訴之前，僅給付八十四萬八千六百五十五元，上訴人主張已賠償九十三萬八千
    七百二十五元，顯不實在；又被上訴人已賠償翁英豪一百三十六萬元，亦應予扣
    除等語，資為抗辯。
三、本件上訴人主張：被上訴人王府公司於八十六年六月三日向上訴人經營之大興電
    器行承攬升降機之裝配工程（含出售升降機），依勞工安全衛生法第十六條「事
    業單位以事業招人承攬時，其承攬人就承攬部分負本法所定僱主之責任」之規定
    ，被上訴人王府公司對於系爭承攬之升降機裝配工程，自應依同法第五條、第七
    條之規定，為必要之安全設施，以防止危害之發生，惟其負責人即被上訴人甲○
    ○在完成升降機之安裝之前，竟未依勞工安全衛生法第五、七條之規定設置警告
    標誌，防止人員墜落之設備，或於升降機出入口設置其他防護設備，更未將升降
    機之電源切斷，以防止不知情之人員使用，致伊之員工翁英豪於八十七年一月二
    日上午九時許，搬運小家電上樓時，升降機之釣鉤脫落，升降機墜落地面，致翁
    英豪受有重傷，迄今仍無法痊癒，被上訴人自應負過失責任；而上訴人因系爭事
    故賠償翁英豪二百九十三萬八千七百二十五元，自得依民法第一百八十四條、第
    二十八條、第二百二十七條，或依同法第二百八十條、第二百八十一條之規定請
    求被上訴人連帶賠償等語，固據其提出訂貨（估價）單、診斷證明書、和解筆錄
    、翁鴻洲收款條、收據、薪（工）資表等件為證，惟被上訴人否認伊等對於本件
    事故之發生具有過失，並以前揭情詞置辯，則本件應予審究者為：（一）上訴人
    是否有將其事業之一部交付被上訴人王府公司承攬，而應由被上訴人王府公司就
    其承攬部分負勞工安全衛生法所定之雇主責任，（二）兩造對於系爭事故之發生
    是否均有過失侵權行為之責任，（三）上訴人得否依民法第二十八條、第一百八
    十四條、第二百二十七條，或依同法第二百八十條、第二百八十一條之規定請求
    被上訴人連帶給付上訴人賠付翁英豪之金額及法定遲延利息。茲分述如下：
（一）上訴人主張：被上訴人於八十六年六月三日向上訴人經營之大興電器行承攬升
      降機之裝配工程（含出售升降機）之事實，業據其提出順展電動吊車（升降機
      ）訂貨（估價）單一紙為證，觀諸上開訂貨單（估價單）記載之貨品明細，除
      升降機主機及其相關設備外，尚含有「按裝工資」一項，被上訴人亦承稱：本
      件案發當時．．．升降機尚未裝妥驗收（升降機貨款為二十萬元，上訴人僅支
      付定金六萬元而已）等語（見被上訴人九十二年二月十一日辯論意旨狀第四頁
      ），顯見被上訴人王府公司需於完成升降機裝設工程後，始得領取系爭升降機
      之剩餘貨款及安裝工資，足知被上訴人王府公司除出售系爭升降機予上訴人經
      營之大興電器行外，亦承攬系爭升降機之裝配工程，其等所訂立之契約實屬買
      賣及承攬之混合契約，堪予認定，被上訴人辯稱：兩造訂立之升降機訂貨單係
      買賣契約，並非承攬契約，此觀該訂購單記載貨品名稱即明云云，自非可採。
      按「事業單位以其事業招人承攬時，其承攬人就承攬部分負本法所定雇主之責
      任」，勞工安全衛生法第十六條前段定有明文，至於事業單位以其「事業」招
      人承攬者，其「事業」之範圍如何，該法固無明確定義，惟就勞工安全衛生法
      之立法目的而言，該法以「防止職業災害，保障勞工安全與衛生」（第一條）
      為宗旨，則上訴人交由被上訴人王府公司承攬之升降機裝配工程，既屬大興電
      器行即上訴人經營其事業所需之設備，該工程亦在該電器行員工勞動場所之範
      圍內，符合上開法條規定之「事業單位以其事業招人承攬」之情形，被上訴人
      王府公司就其承攬部分即系爭升降機裝配工程，自應負勞工安全衛生法上雇主
      之責任。
（二）次按雇主對於防止機械、器具設備等引起之危害，防止有墜落之虞之作業場所
      所引起之危害，應有符合標準之必要安全設備；雇主對於經中央主管機關指定
      之工作場所應依規定實施作業環境檢測；對於危險物及有害物應予標示，並註
      明必要之安全衛生注意事項，勞工安全衛生法第五條第一項第一、五款、第七
      條規定甚明，被上訴人王府公司既應就系爭升降機裝配工程負勞工安全衛生法
      上之雇主責任，自應依上開規定就系爭升降機施設必要安全設備，並標示注意
      事項。又按建築物昇降設備管理辦法第十三條規定：「昇降設備安裝完成後，
      非經竣工檢查合格，不得使用。」，是未裝設完成之升降機不論其用途為何，
      原均不得使用；且系爭升降機之裝設工程，本具有相當之危險，須歷經相當時
      日始克完成，足見被上訴人王府公司所承攬者，係具有繼續履約性質之工作，
      其就施工安全所應為之防護措施，當屬其履行系爭承攬契約所附隨義務之一部
      ；是以，無論依法律規定或依契約附隨義務，被上訴人王府公司於裝配系爭升
      降機之期間內均應注意設置必要之安全隔離防護措施，而被上訴人甲○○既身
      為王府公司之負責人即有執行上開公司所負義務之責任存在。經查，系爭升降
      機於事故發生時並未安裝完成之情，為兩造所不爭，而被上訴人甲○○在其被
      訴過失傷害案件偵審中亦自承系爭升降機並未裝設於行進中防止墜落之安全裝
      置（見台灣台南地方法院檢察署八十七年度偵字第五五六一號卷第七九頁、台
      灣台南地方法院八十七年度易字第三一五六號卷第三○頁），中華民國昇降設
      備檢查員協會鑑定結果，亦認系爭升降機幾乎所有安全裝置均未裝設，且未做
      測試報告，應予判定不合格，在未改善且經內政部指定建築物昇降設備檢查機
      構檢查合格前，應不准使用（見上開偵查卷第七一頁）；足見系爭未裝配完成
      ，且不具有任何安全裝置之升降機並不得使用，更遑論載貨或載人，被上訴人
      於升降機安裝完成並檢查合格前，本應克盡其所負設置安全隔離防護設施之義
      務。雖被上訴人甲○○辯稱：其員工有告知升降機不能使用，且不可載人云云
      ，惟被上訴人甲○○既明知系爭升降機尚未裝配完成，不可使用，自應指示其
      現場員工切斷升降機之電源，或於升降機四周張貼危險警告標示，做好安全隔
      離防護設施，防止有人使用而致生危險，其卻未為之，已有違前開法律規定及
      契約附隨義務；矧其配電員工方昭貴於上開刑事案件偵查中證稱：「（問：配
      電工作是否有完成？）沒配好，試電過程中發現電力不夠，昇降梯會往下滑，
      我有向老板娘邱麗花說電壓不夠，不能使用，但老闆娘要求要使用，我就盡量
      做，要離開之前有向邱麗花、乙○○說不要載重，不要載人，勉強可以使用」
      等語（見同上偵查卷第四五頁背面），另配電員工吳正修亦證稱：「（問：配
      電時升降梯是否可以使用？）不行，因為昇降梯電壓不足，我有告訴老板、老
      板娘這電梯不能使用，但是可以載輕東西，人不可以載」等語（見同上卷第四
      六頁背面），顯見被上訴人甲○○非但未指示其員工將系爭升降機之電源切斷
      ，反而應定作人之要求，保持供電狀態，同意定作人使用系爭升降機。再上訴
      人主張：依「訂貨（估價）單」第二項記載：「控制配線含車廂內日光燈、風
      扇（１、２、３樓及車廂內控制）等情，俱見訟爭升降機之設計，就控制開關
      係設置於車廂內，如此可供乘坐人員在內操作，至為明顯，足證該升降機可供
      載人，迨無疑義等語，有上開附卷之訂貨（估價）單及照片可按（見同上偵查
      卷五七至五八頁），雖被上訴人辯稱：該操作開關係供升降機維修時使用，並
      非供載貨時使用，而且該操作開關係採用封閉方式鎖住，須至維修時始由維修
      人員以鑰匙打開，其鑰匙並未交給上訴人，因此該操作開關之設計殊與本件無
      涉云云，惟上訴人陳稱伊於事發前幾日曾試乘升降機，即係利用機箱內控制開
      關控制上下等語，為被上訴人所不爭，且被害人翁英豪乘坐系爭升降機而墜落
      受傷，亦應係利用機廂內控制開關控制升降機，則被上訴人辯稱該操作開關係
      採用封閉式鎖住，並未將鑰匙交給上訴人云云，自難憑採，上訴人主張該升降
      機可供人於機廂內操作使用等語，並非無據；雖吳正修於上開偵查案件中另證
      稱：「（人不在電梯內是否可以使用？）可以，因為當時電線配很長，可以接
      到外面使用。」、「我站在外面操作給他們看」等語（見同上卷第四六頁背面
      、第四七頁），惟證人邱麗花於上開偵查案件則證稱：「吳正修告訴我可以使
      用，他人站在電梯裡面操作給我看」等語（見同上卷第四六頁背面、第七九頁
      ），姑不論何人之證詞可信，然被上訴人甲○○既未指示其公司員工將系爭升
      降機電源關閉，復於機身廂內裝設控制開關供人於機廂內操作使用，其配電員
      工甚且向定作人示範操作升降機之方式，自有未盡其依法所負維護升降機安全
      隔離防護義務之過失，被害人翁英豪因而誤搭系爭升降機墜落受傷，被上訴人
      甲○○之過失行為與被害人所受傷害間自有相當因果關係存在，其應負過失侵
      權行為責任，當屬無疑。再按法人對於其董事或其他有代表權之人因執行職務
      所加於他人之損害，與該行為人連帶負損害賠償責任；公司負責人對於公司業
      務之職行，如有違反法令致他人受有損害時，對他人應與公司連帶負損害賠償
      責任，民法第二十八條及公司法第二十三條分別定有明文。而民法第二十八條
      所謂「因執行職務所加於他人之損害」，並不以因積極執行職務行為而生之損
      害為限，如依法律規定，董事負執行該職務之義務，而怠於執行時所加於他人
      的損害，亦包括在內，最高法院六十四年台上字第二二三六號判例可資參照。
      是被上訴人王府公司對於其負責人即被上訴人甲○○未依前揭勞工安全衛生法
      之規定執行職務所加他人之損害，即應連帶負損害賠償責任。
（三）復按事業單位以其事業招人承攬時，其承攬人就其承攬部分固應負勞工安全衛
      生法所定之雇主責任，然原事業單位就職業災害補償仍應與承攬人負連帶責任
      ，勞工安全衛生法第十六條中段亦有明文。是依上開規定，上訴人就本件職業
      災害所致被害人翁英豪之損害，仍應與被上訴人王府公司連帶負損害賠償責任
      。另按十五歲以上未滿十六歲之受僱人從事工作者，為童工；童工不得從事繁
      重及危險性之工作；雇主不得使童工從事一定重量以上之重物處理工作，勞動
      基準法第四十四條、勞工安全衛生法第二十條第一項第十一款亦分別定有明文
      。依據「童工女工禁止從事危險性或有害性工作認定標準」第二條之規定，所
      謂「一定重量以上之重物處理工作」，於斷續性工作係指十二公斤以上者，於
      持續性工作係指八公斤以上者。被上訴人辯稱：被害人翁英豪為七十一年一月
      十三日出生，於八十七年一月二日本案發生時未滿十六歲，係屬童工等語，為
      上訴人所不爭，自堪信為真實。雖上訴人陳稱：上訴人僱用之員工翁英豪當初
      至上訴人處工作時，其所出具之履歷表上所載之年齡為十八歲，故伊不知悉被
      害人未滿十六歲云云，並提出履歷表影本一紙為證，惟按未滿十六歲之人受僱
      從事工作者，雇主應置備其法定代理人同意書及其年齡證明文件，勞動基準法
      第四十六條已規定甚明，上訴人未依規定置備上開文件，已有疏失，自不得以
      其不知悉被害人實際年齡為由，主張其不須遵守上開勞工安全衛生法保護童工
      之規定。再上訴人自承事發當天指派被害人翁英豪將三台二十吋電視搬運至三
      樓等語，而依上訴人提出之電視型錄所示，上開電視每台之重量為十七點五公
      斤至十九公斤，故上訴人已違反前開勞工安全衛生法對於童工之特別保護規定
      而具有過失甚明。而上訴人於前揭刑事案件偵查中陳稱：伊有試用過系爭升降
      機，發現震動很厲害等語（見同上偵查卷第九一頁），則其明知系爭升降機尚
      未裝配完成而具有危險性，仍指派被害人從事一定重量以上之重物搬運工作，
      復未指定有經驗之員工偕同搬運，致被害人為求完成系爭搬運工作而搭乘系爭
      升降機因而墜落受傷，上訴人之過失行為與被害人所受傷害間自亦有相當因果
      關係存在，而應負過失侵權行為責任。再按民事上之共同侵權行為（狹義的共
      同侵權行為，即加害行為）與刑事上之共同正犯，其構成要件並不完全相同，
      共同侵權行為人間不以有意思聯絡為必要，數人因過失不法侵害他人之權利，
      苟各行為人之過失行為，均為其所生損害共同原因，即所謂行為關連共同，亦
      足成立共同侵權行為，依民法第一百八十五條第一項前段之規定，各過失行為
      人對於被害人應負全部損害之連帶賠償責任，最高法院六十七年台上字第一七
      三七號、六十六年台上字第二一一五號判例可資參照。本件被上訴人及上訴人
      之過失行為均為被害人所生損害之共同原因，即所謂行為關連共同，依上開判
      例意旨，亦足以成立共同侵權行為，依民法第一百八十五條第一項前段之規定
      ，兩造對於被害人翁英豪均應負全部損害之連帶賠償責任。
（四）再上訴人主張伊共計賠償二百九十三萬八千七百二十五元，而此部分之損害與
      被上訴人之過失行為，顯有因果關係，爰依民法第二十八條、第一百八十四條
      、第二百二十七條之規定，求為命被上訴人連帶給付伊二百九十三萬八千七百
      二十五元及自八十九年七月二十日起之法定遲延利息云云，惟上訴人並未說明
      被上訴人侵害上訴人之權利為何，且上訴人為系爭升降機之定作人，亦非被上
      訴人所違反之勞工安全衛生法所保護之人，則其依侵權行為之法律關係請求被
      上訴人連帶賠償其「損害」，已屬無據。況上訴人對於被害人翁英豪亦負有過
      失侵權行為之損害賠償責任，則其對於被害人之賠償乃係盡其本身賠償義務所
      為，益難認被上訴人對於上訴人有何侵權行為存在，其對於被害人之賠償亦非
      被上訴人違反附隨義務之給付不完全所致之損害，是上訴人依民法第二十八條
      、第一百八十四條、第二百二十七條之規定，求為命被上訴人連帶給付伊二百
      九十三萬八千七百二十五元及自八十九年七月二十日起之法定遲延利息，自屬
      無據，應予駁回。
（五）復按因故意或過失，不法侵害他人之權利者，負損害賠償責任。不法侵害他人
      之身體或健康者，對於被害人因此喪失或減少勞動能力或增加生活上之需要時
      ，應負損害賠償責任。不法侵害他人之身體、健康者，被害人雖非財產上之損
      害，亦得請求賠償相當之金額。民法第一百八十四條第一項前段、第一百九十
      二條、第一百九十四條第一項前段分別定有明文。經查：
  １．被害人翁英豪因系爭職業災害事故受有頭部外傷合併顱內出血之傷害，經治療
      後意識仍未恢復，屬植物人狀態，喪失工作能力，有上訴人提出之診斷證明書
      附於原審卷第十一頁，及國立成功大學附設醫院八十八年九月十日（八八）成
      附醫病歷字第七七七○號函附於原審法院八十八年重訴字第三三四號卷第三五
      頁可按，且為被上訴人所不爭，自堪信屬真實。又上訴人主張：被害人翁英豪
      在另案原審法院八十八年重訴字第三三四號侵權行為損害賠償事件，向上訴人
      請求賠償之內容為：(一)工作能力喪失之賠償為四百四十七萬六千八百六十八元
      。(二)醫療及看護費之賠償為九百六十六萬六千五百六十二元。(三)精神慰藉金之
      賠償為五十萬元，並主張其中(一)所示部分之賠償，上訴人已給付十一萬七千元
      （即薪資）。(二)所示部分之賠償上訴人已給付七十三萬一千六百五十五萬，合
      計八十四萬八千六百五十五元等語，亦據其提出被害人翁英豪八十八年十月二
      十六日準備書狀影本在卷可稽。被害人翁英豪於上開損害賠償事件中雖未提出
      其薪資證明，然上訴人於事故發生後仍給付被害人八十七年一至九月之薪資共
      計十一萬七千元，每月薪資為一萬三千元，有上開收據附於發回前本院卷第五
      四頁可按，則被害人自其領得上揭薪資之日以後起至六十歲退休之日止，依霍
      夫曼計算法計算一次得請求之工作能力喪失損害為四百七十五萬二千七百四十
      八元（計算式為：13000*12÷30＋13000×39＝512200《此為被害人翁英豪成
      年前得領之薪資》年別5%複式霍夫曼計算法（第一年不扣除中間利息），其計
      算式為：[ [190080*22.00000000（此為40年之霍夫曼係數）]=  0000000（小
      數點以下四捨五入）（小數點以下四捨五入）《此為成年以後之薪資，應認最
      少可得基本工資即每月為一萬五千八百四十元，一年為十九萬零八十元》兩者
      相加為0000000 ）。另被害人翁英豪因系爭事故迄今仍呈現昏迷狀態，已如前
      述，其日常生活起居均需由他人照護，其自八十七年二月十日起至同年九月二
      十四日止所支出之看護費計已達四十二萬零二百元，有上訴人提出之收據二十
      八張在卷可憑，另自八十七年十月六日起至十二月二十九日止被害人亦支出聘
      請外勞看護費用共計六萬三千零八十元，於八十八年二月八日至二月二十五日
      支出看護費用一萬二千六百元，有被害人提出之僱用看護證明書、估價單（均
      影本）各一紙附於上開原審法院損害賠償卷第十五頁可按。再被害人於八十七
      年一月二日事故發生之日、同年四月十五日由成大醫院轉林口長庚醫院分別支
      出救護車費用一千元、七千五百元，同年四月二十四日、同月二十九日於成大
      醫院共支出醫藥費六萬三千二百六十五元（已扣除證明書費用），同年五月二
      十九日於長庚醫院支出醫藥費一萬二千零七十元，同年八月二十日於成大醫院
      支出醫藥費一萬三千零七十九元（已扣除證明書費用），亦有上訴人於本件提
      出之收據五張及被害人於上開損害賠償事件中提出之醫療費用證明及估價單（
      均影本）各一紙可稽（見上開損害賠償卷第十九頁）。又被害人因系爭事故迄
      今仍呈植物人狀態，其所受非財產上損害自屬重大，其於上開損害賠償事件中
      向上訴人請求五十萬元之精神慰撫金，應屬合理。是不加計被害人日後所所需
      支出之醫藥費用、看護費用之損失，其所受上開損害之金額已高達五百八十四
      萬五千五百四十二元（0000000＋420200＋63080＋12600＋1000＋7500 ＋6326
      5＋12070＋13079＋500000＝0000000）。
  ２．又上訴人主張伊自翁英豪受傷後，在翁英豪起訴之前即給付翁英豪薪資及醫藥
      費、看護費、雜費等計九十三萬八千七百二十五元，翁英豪於原審法院八十八
      年度重訴字第三三四號向其起訴請求時陳稱伊已給付之金額八十四萬八千六百
      五十五元，並不包含翁英豪於八十七年八月十九日自嘉義仁友醫院轉回台南成
      大醫院就醫至八十七年十一月十四日出院止，於八十七年十月七日再給付一萬
      六千元，八十七年十一月十四日再給付七萬九千元等語，業據其提出收據四十
      七張為證，且證人即被害人之父翁鴻洲於本院審理中證稱：「我有簽名表示我
      有收錢，至於上次告乙○○他金額有出入可能是我忘記告訴律師所以忘記加進
      去」等語無訛，是上訴人上開主張應堪信為真實。又上開金額中固有十一萬七
      千元為上訴人支付被害人八十七年一月至九月之薪資，惟此亦屬上訴人對於被
      害人工作能力喪失之賠償，是被上訴人辯稱：上開薪資與本件無關云云，並無
      理由。另上訴人主張伊在原審法院八十八年重訴字第三三四號損害賠償事件審
      理中，又與翁英豪成立訴訟上和解，再賠償翁英豪二百萬元，業經本院調閱上
      開卷宗查核屬實，惟上開和解內容訂有定期履行之條件，即上訴人於和解成立
      之同時給付四十萬元，其餘一百六十萬元，自九十年一月一日起至九十七年一
      月一日止分期給付，於每年一月一日及七月一日各給付十萬八千元，餘款八萬
      八千元於九十七年一月一日給付完畢，是上訴人於本件言詞辯論終結時（九十
      二年二月十一日），僅履行給付九十四萬元，合計其所賠償之金額為一百八十
      七萬八千七百二十五元（938725+940000=0000000）。
  ３．另被上訴人辯稱：伊於八十七年六月二十三日給付九萬元予翁英豪等語，業據
      其提出收據一份為證，且為上訴人所不爭，應堪信為真實。又被上訴人依其與
      被害人成立之和解契約於八十八年三月二日至同年九月三日共賠償被害人六十
      三萬元，於八十九年五月三十日復與被害人成立訴訟上和解，約定自八十九年
      六月十五日至九十二年一月十五日於每月十五日給付二萬元予被害人，亦經本
      院調閱原審法院八十九年度訴字第一二六號卷、本院八十九年度上易字第九一
      號卷宗查核屬實，是被上訴人於本件言詞辯論終結前已賠付被害人共計一百三
      十六萬元，堪予認定。
  ４．綜上，於本件言詞論終結時，兩造所賠付被害人翁英豪之金額共計三百二十三
      萬八千七百二十五元（0000000＋0000000＝0000000），另加計上訴人尚未賠
      付之一百零六萬元，共計四百二十九萬八千七百二十五元，並未逾前揭被害人
      所受損害之金額，而被害人與兩造分別和解後，並未拋棄其對於另加害人之請
      求權，則其自兩造受領之賠償自屬兩造應連帶負損害賠償之金額範圍。
  ５．按「連帶債務人相互間，除法律另有規定或契約另有訂定外，應平均分擔義務
      。但因債務人中之一人應單獨負責之事由所致之損害及支付之費用，由該債務
      人負擔。」，「因連帶債務中一人為清償、代物清償、提存、抵銷或混同而債
      務消滅者，他債務人亦同免其責任」，「連帶債務人中之一人，因清償、代物
      清償、提存、抵銷或混同，致他債務人同免責任者，得向他債務人請求償還各
      自分擔之部分，並自免責時起之利息。前項情形，求償權人於求償範圍內，承
      受債權人之權利。但不得有害於債權人之利益。」民法第二百八十條、第二百
      七十四條、第二百八十一條定有明文。本件上訴人與被上訴人對於被害人應連
      帶負損害賠償責任，已如前述，而法律並無規定、兩造契約亦無約定就系爭職
      業災害事故之損害賠償責任於共同侵權行為人之間應如何分擔，則依上開民法
      第二百八十條之規定，應由連帶債務人平均分擔損害賠償義務；而被害人甲○
      ○之侵權行為即屬被上訴人王府公司之侵權行為，其等既僅有一加害行為，即
      應由兩造各負百分之五十之侵權行為損害賠償義務責任。再依前開民法第二百
      七十四條之規定，兩造分別對於被害人之賠償，將使他造同免責任，而上訴人
      已承諾賠償被害人而尚未履行部分，並不生使他造同免其責之效力，該部分自
      不得請求，則上訴人依民法第二百八十一條之規定得請求被上訴人連帶給付其
      等應負擔之部分二十五萬九千三百六十二元五角（(0000000-0000000)/2 ＝25
      9362.5），及自被上訴人免責時起之法定遲延利息（依附表所示本金、期間分
      別按年息百分之五計算之利息，因上訴人於八十九年七月二十日先給付被害人
      共計一百三十三萬八千七百二十五元，然被上訴人亦賠付被害人七十六萬元，
      兩相抵銷除以二，被上訴人於其時應負擔之金額為二十八萬九千三百六十二元
      五角，然因被上訴人嗣後與被害人和解，續於八十九年八月二十五日賠付貳萬
      元，以之抵銷前述金額，金額即會變動，而二十八萬九千三百六十二元五角部
      分之利息計算起迄日即自八十九年七月二十日起至同年八月十四日止，及上接
      貳萬元賠付日期之前一日，此後被上訴人繼續按期於每月五日賠付貳萬元，故
      利息憑以計算之本金及起迄日亦隨之變動，迄本件言詞辯論終結日止），為有
      理由，應予准許，逾此所為之請求，即屬無據，應予駁回。
四、綜上所述，上訴人依民法第百八十條、第二百八十一條請求被上訴人連帶給付二
    十五萬九千三百六十二元五角，及依附表所示本金、期間分別按年息百分之五計
    算之利息，為有理由，應予准許。逾此所為請求，為無理由，應予駁回。原審就
    上開應准許部分，為上訴人敗訴之判決，尚有未洽，上訴意旨求予廢棄改判，為
    有理由，爰由本院予以廢棄改判如主文第二項所示。至於上訴人之請求不應准許
    部分，原判決為上訴人敗訴之判決，並駁回其假執行之聲請，經核於法並無不合
    ，上訴意旨求予廢棄改判，為無理由，應駁回其上訴。
五、又按民事訴訟法第四百六十六條第一項所定上訴第三審之利益額數，業經司法院
    於九十一年一月二十九日以（九一）院台廳民一字第０三０七四號令提高為一百
    五十萬元，並定於九十一年二月八日起實施。查本件命被上訴人連帶給付上訴人
    之金額為二十五萬九千三百六十二元五角，未逾一百五十萬元，是以被上訴人對
    本判決不得提起第三審上訴，上訴人及被上訴人雖分別陳明願供擔保，聲請宣告
    假執行及免為假執行，然上訴人就此部分之勝訴金額既未逾一百五十萬元，並無
    宣告假執行及免為假執行之必要。至上訴人敗訴部分之假執行聲請，已失所附麗
    ，應併予駁回。
六、本件事證已臻明確，二造其餘攻擊防禦方法，核與判決結果無關，爰不一一論列
    ，附此敘明。
七、據上論結，本件上訴為一部有理由，一部無理由，依民事訴訟法第四百五十條、
    第四百四十九條第一項、第七十九條但書、第八十五條第二項，判決如主文。
中      華      民      國    九十二    年      二      月     二十五   日
                                    臺灣高等法院臺南分院民事第四庭
~B1審判長法官  林    金    村
~B2      法官  曾    平    杉
~B3      法官  袁    靜    文
右為正本係照原本作成。
上訴人如對本判決上訴，須於判決送達後二十日內向本院提出上訴狀，未表明上訴理
由者，應於上訴後二十日內向本院提出理由書。
中      華      民      國    九十二    年      二      月     二十六   日
~B法院書記官  黃    文    生
附表
┌────────┬─────────┬─────────────────┐
│  期間          │本金              │ 備註                             │
├────────┼─────────┼─────────────────┤
│八十九年七月二十│二十八萬九千三百六│上訴人於八十九年七月二十日（其準備│
│日起至同年八月十│十二元五角        │書狀送達翌日）以前賠償被害人共計一│
│四日止          │                  │百三十三萬八千七百二十五元（87年間│
│                │                  │共給付938725元，89.5.16給付400000 │
│                │                  │），被上訴人共賠償被害人七十六萬元│
│                │                  │（87.6.23付90000元，88.3.2至88.9.3│
│                │                  │0共付630000元，89.6.15及89.7.15各 │
│                │                  │付20000）。一百三十三萬八千七百二 │
│                │                  │十五元減七十六萬元，再除以二，等於│
│                │                  │二十八萬九千三百六十二元五角。    │
├────────┼─────────┼─────────────────┤
│八十九年八月十五│二十七萬九千三百六│被上訴人於八十九年八月十五日賠償被│
│日起至同年九月十│十二元五角        │害人二萬元，以上訴人應分擔之一萬元│
│四日止          │                  │抵銷本金。                        │
├────────┼─────────┼─────────────────┤
│八十九年九月十五│二十六萬九千三百六│被上訴人於八十九年九月十五日賠償被│
│日起至同年十月十│十二元五角        │害人二萬元，以上訴人應分擔之一萬元│
│四日止          │                  │抵銷本金。                        │
├────────┼─────────┼─────────────────┤
│八十九年十月十五│二十五萬九千三百六│被上訴人於八十九年十月十五日賠償被│
│日起至同年十一月│十二元五角        │害人二萬元，以上訴人應分擔之一萬元│
│十四日止        │                  │抵銷本金。                        │
├────────┼─────────┼─────────────────┤
│八十九年十一月十│二十四萬九千三百六│被上訴人於八十九年十一月十五日賠償│
│五日起至同年十二│十二元五角        │被害人二萬元，以上訴人應分擔之一萬│
│月十四日止      │                  │元抵銷本金。                      │
├────────┼─────────┼─────────────────┤
│八十九年十二月十│二十三萬九千三百六│被上訴人於八十九年十二月十五日賠償│
│五起至同月三十一│十二元五角        │被害人二萬元，以上訴人應分擔之一萬│
│日止            │                  │元抵銷本金。                      │
├────────┼─────────┼─────────────────┤
│九十年一月一日起│二十九萬三千三百六│上訴人於九十年一月一日賠償被害人十│
│至同月十四日止  │十二元五角        │萬八千元，本金加上被上訴人應分擔之│
│                │                  │五萬四千元。                      │
├────────┼─────────┼─────────────────┤
│九十年一月十五日│二十八萬三千三百六│被上訴人於九十年一月十五日賠償被害│
│起至同年二月十四│十二元五角        │人二萬元，以上訴人應分擔之一萬元抵│
│日止            │                  │銷本金。                          │
├────────┼─────────┼─────────────────┤
│九十年二月十五日│二十七萬三千三百六│被上訴人於九十年二月十五日賠償被害│
│起至同年三月十四│十二元五角        │人二萬元，以上訴人應分擔之一萬元抵│
│日止            │                  │銷本金。                          │
├────────┼─────────┼─────────────────┤
│九十年三月十五日│二十六萬三千三百六│被上訴人於九十年三月十五日賠償被害│
│起至同年四月十四│十二元五角        │人二萬元，以上訴人應分擔之一萬元抵│
│日止            │                  │銷本金。                          │
├────────┼─────────┼─────────────────┤
│九十年四月十五日│二十五萬三千三百六│被上訴人於九十年四月十五日賠償被害│
│起至同年五月十四│十二元五角        │人二萬元，以上訴人應分擔之一萬元抵│
│日止            │                  │銷本金。                          │
├────────┼─────────┼─────────────────┤
│九十年五月十五日│二十四萬三千三百六│被上訴人於九十年五月十五日賠償被害│
│起至同年六月十四│十二元五角        │人二萬元，以上訴人應分擔之一萬元抵│
│日止            │                  │銷本金。                          │
├────────┼─────────┼─────────────────┤
│九十年六月十五日│二十三萬三千三百六│被上訴人於九十年六月十五日賠償被害│
│起至同月三十日止│十二元五角        │人二萬元，以上訴人應分擔之一萬元抵│
│止              │                  │銷本金。                          │
├────────┼─────────┼─────────────────┤
│九十年七月一日起│二十八萬七千三百六│上訴人於九十年七月一日賠償被害人十│
│至同月十四日止  │十二元五角        │萬八千元，本金加上被上訴人應分擔之│
│                │                  │五萬四千元。                      │
├────────┼─────────┼─────────────────┤
│九十年七月十五日│二十七萬七千三百六│被上訴人於九十年七月十五日賠償被害│
│起至同年八月十四│十二元五角        │人二萬元，以上訴人應分擔之一萬元抵│
│日止            │                  │銷本金。                          │
├────────┼─────────┼─────────────────┤
│九十年八月十五日│二十六萬七千三百六│被上訴人於九十年八月十五日賠償被害│
│起至同年九月十四│十二元五角        │人二萬元，以上訴人應分擔之一萬元抵│
│日止            │                  │銷本金。                          │
├────────┼─────────┼─────────────────┤
│九十年九月十五日│二十五萬七千三百六│被上訴人於九十年九月十五日賠償被害│
│起至同年十月十四│十二元五角        │人二萬元，以上訴人應分擔之一萬元抵│
│日止            │                  │銷本金。                          │
├────────┼─────────┼─────────────────┤
│九十年十月十五日│二十四萬七千三百六│被上訴人於九十年十月十五日賠償被害│
│起至同年六月十四│十二元五角        │人二萬元，以上訴人應分擔之一萬元抵│
│日止            │                  │銷本金。                          │
├────────┼─────────┼─────────────────┤
│九十年十一月十五│二十三萬七千三百六│被上訴人於九十年十一月十五日賠償被│
│日起至同年十二月│十二元五角        │害人二萬元，以上訴人應分擔之一萬元│
│十四日止        │                  │抵銷本金。                        │
├────────┼─────────┼─────────────────┤
│九十年十二月十五│二十二萬七千三百六│被上訴人於九十年十二月十五日賠償被│
│日起至同月三十一│十二元五角        │害人二萬元，以上訴人應分擔之一萬元│
│日止            │                  │抵銷本金。                        │
├────────┼─────────┼─────────────────┤
│九十一年一月一日│二十八萬一千三百六│上訴人於九十一年一月一日賠償被害人│
│至同月十四日止  │十二元五角        │十萬八千元，本金加上被上訴人應分擔│
│                │                  │之五萬四千元。                    │
├────────┼─────────┼─────────────────┤
│九十一年一月十五│二十七萬一千三百六│被上訴人於九十一年一月十五日賠償被│
│日起至同年二月十│十二元五角        │害人二萬元，以上訴人應分擔之一萬元│
│四日止          │                  │抵銷本金。                        │
├────────┼─────────┼─────────────────┤
│九十一年二月十五│二十六萬一千三百六│被上訴人於九十一年二月十五日賠償被│
│日起至同年三月十│十二元五角        │害人二萬元，以上訴人應分擔之一萬元│
│四日止          │                  │抵銷本金。                        │
├────────┼─────────┼─────────────────┤
│九十一年三月十五│二十五萬一千三百六│被上訴人於九十一年三月十五日賠償被│
│日起至同年四月十│十二元五角        │害人二萬元，以上訴人應分擔之一萬元│
│四日止          │                  │抵銷本金。                        │
├────────┼─────────┼─────────────────┤
│九十一年四月十五│二十四萬一千三百六│被上訴人於九十一年四月十五日賠償被│
│日起至同年五月十│十二元五角        │害人二萬元，以上訴人應分擔之一萬元│
│四日止          │                  │抵銷本金。                        │
├────────┼─────────┼─────────────────┤
│九十一年五月十五│二十三萬一千三百六│被上訴人於九十一年五月十五日賠償被│
│日起至同年六月十│十二元五角        │害人二萬元，以上訴人應分擔之一萬元│
│四日止          │                  │抵銷本金。                        │
├────────┼─────────┼─────────────────┤
│九十一年六月十五│二十二萬一千三百六│被上訴人於九十一年六月十五日賠償被│
│日起至同月三十日│十二元五角        │害人二萬元，以上訴人應分擔之一萬元│
│止              │                  │抵銷本金。                        │
├────────┼─────────┼─────────────────┤
│九十一年七月一日│二十七萬五千三百六│上訴人於九十一年七月一日賠償被害人│
│起至同月十四日止│十二元五角        │十萬八千元，本金加上被上訴人應分擔│
│                │                  │之五萬四千元。                    │
├────────┼─────────┼─────────────────┤
│九十一年七月十五│二十六萬五千三百六│被上訴人於九十一年七月十五日賠償被│
│日起至同年八月十│十二元五角        │害人二萬元，以上訴人應分擔之一萬元│
│四止            │                  │抵銷本金。                        │
├────────┼─────────┼─────────────────┤
│九十一年八月十五│二十五萬五千三百六│被上訴人於九十一年八月十五日賠償被│
│日起至同年九月十│十二元五角        │害人二萬元，以上訴人應分擔之一萬元│
│四止            │                  │抵銷本金。                        │
├────────┼─────────┼─────────────────┤
│九十一年九月十五│二十四萬五千三百六│被上訴人於九十一年九月十五日賠償被│
│日起至同年十月十│十二元五角        │害人二萬元，以上訴人應分擔之一萬元│
│四止            │                  │抵銷本金。                        │
├────────┼─────────┼─────────────────┤
│九十一年十月十五│二十三萬五千三百六│被上訴人於九十一年十月十五日賠償被│
│日起至同年十一月│十二元五角        │害人二萬元，以上訴人應分擔之一萬元│
│十四止          │                  │抵銷本金。                        │
├────────┼─────────┼─────────────────┤
│九十一年十一月十│二十二萬五千三百六│被上訴人於九十一年十一月十五日賠償│
│五日起至同年十二│十二元五角        │被害人二萬元，以上訴人應分擔之一萬│
│月十四日止      │                  │元抵銷本金。                      │
├────────┼─────────┼─────────────────┤
│九十一年十二月十│二十一萬五千三百六│被上訴人於九十一年十二月十五日賠償│
│五日起至同月三十│十二元五角        │被害人二萬元，以上訴人應分擔之一萬│
│一日止          │                  │元抵銷本金。                      │
├────────┼─────────┼─────────────────┤
│九十二年一月一日│二十六萬九千三百六│上訴人於九十二年一月一日賠償被害人│
│起至同月十四日止│十二元五角        │十萬八千元，本金加上被上訴人應分擔│
│                │                  │之五萬四千元。                    │
├────────┼─────────┼─────────────────┤
│九十二年一月十五│二十五萬九千三百六│被上訴人於九十二年一月十五日賠償被│
│日起至被上訴人清│十二元五角        │害人二萬元，以上訴人應分擔之一萬元│
│償之日止        │                  │抵銷本金。                        │
└────────┴─────────┴─────────────────┘

司法院資訊處製作；財團法人民間司法改革基金會備份。
